【裁判字號】    96,訴,2298
【裁判日期】    970709
【裁判案由】    毒品危害防制條例
【裁判全文】
臺灣高雄地方法院刑事判決              96年度訴字第2298號
                                      96年度訴字第5550號
                                      96年度訴字第5551號
公  訴  人  臺灣高雄地方法院檢察署檢察官
被      告  庚○○
選任辯護人  黃東璧律師
上列被告因毒品危害防制條例案件，經檢察官提起公訴（95年度
毒偵字第33014 號）暨追加起訴（96年度蒞字第14706 號），本
院判決如下：
    主  文
庚○○販賣第一級毒品，處有期徒刑拾陸年，褫奪公權陸年，扣
案如附表二編號1 、4 、7 及8 所示之物，均沒收銷燬；扣案如
附表二編號9 至14所示之物、編號15所示之現金其中販賣毒品所
得新臺幣伍佰元，均沒收；又販賣第二級毒品，處有期徒刑柒年
肆月，褫奪公權肆年，扣案如附表二編號2 至6 所示之物均沒收
銷燬；扣案如附表二編號9 至14所示之物、編號15所示之現金其
中販賣毒品所得新臺幣伍佰元，均沒收；又販賣第二級毒品，處
有期徒刑柒年肆月，褫奪公權肆年，扣案如附表二編號2 至6 所
示之物，均沒收銷燬；扣案如附表二編號9 至14所示之物、編號
15所示之現金其中販賣毒品所得新臺幣伍佰元，均沒收；又販賣
第二級毒品，處有期徒刑柒年肆月，褫奪公權肆年，扣案如附表
二編號2 至6 所示之物，均沒收銷燬；扣案如附表二編號9 至14
所示之物、編號15所示之現金其中販賣毒品所得新臺幣伍佰元，
均沒收。應執行有期徒刑拾玖年，褫奪公權陸年，扣案如附表二
編號1 至8 之物，均沒收銷燬；附表二編號9 至14所示之物及編
號15所示販賣毒品所得新臺幣貳仟元，均沒收。
其他如附表四所示被訴販賣第一級毒品、第二級毒品之部分均無
罪。
其他如附表五所示被訴販賣第一級毒品、第二級毒品之部分均公
訴不受理。
     事  實
一、庚○○明知海洛因、甲基安非他命分別係毒品危害防制條例
    第2 條第1 項第1 、2 款所規定之第一、二級毒品，未經許
    可不得持有、販賣，竟基於販賣第一級毒品海洛因以營利之
    犯意，於民國95年12月13日上午11時許，販賣海洛因1 包予
    甲○○（犯罪時間、地點、販賣方式、犯罪所得詳如附表一
    編號1 所示）；另基於第二級毒品甲基安非他命以營利之犯
    意，自民國95年12月13日晚上21時起，先後分別販賣甲基安
    非他命1 包予丁○○、己○○及戊○○（各次犯罪時間、地
    點、販賣方式、犯罪所得財物，均詳如附表一編號2 、3 、
    4 所示）。嗣員警於95年12月15日下午16時50分許，持搜索
    票至庚○○高雄縣林園鄉○○村○○路125 巷68號住處執行
    搜索，扣得附表二編號1 至14所示之物、販賣海洛因及甲基
    安非他命所得之現金新臺幣（下同）2,000 元（即附表二編
    號15）及附表三所示之物，並查獲先後在場之丁○○，甲○○、己○○及戊○○等人，始悉上情。
二、案經高雄市政府警察局小港分局報請臺灣高雄地方法院檢察
    署檢察官偵查起訴及追加起訴。
    理  由
壹、證據能力部分：
一、證人甲○○、丁○○、己○○及戊○○於警詢中之證述有證
    據能力：
    按被告以外之人（包括證人、鑑定人、告訴人、被害人及共
    同被告等）於檢察事務官、司法警察官或司法警察調查中所
    為之陳述，與審判中不符時，其先前之陳述具有較可信之特
    別情況，且為證明犯罪事實存否所必要者，得為證據，刑事
    訴訟法第159 條之2 定有明文。所謂「前後陳述不符」之要
    件，應就前後階段之陳述進行整體判斷，以決定其間是否具
    有實質性差異，惟無須針對全部陳述作比較，陳述之一部分
    有不符，亦屬之。而所謂「較可信之特別情況」之情形，亦
    應就前後陳述時之各種外部情況進行比較，以資決定何者外
    部情況具有可信性，若陳述係在特別可信之情況所為，則虛
    偽陳述之危險性即不高，雖係審判外陳述，或未經被告反對
    詰問，仍得承認其有證據能力。又所謂外部情況之認定例如
    ：時間之間隔、有意識的迴避、受外力干擾、事後串謀等。
    查證人甲○○、丁○○、己○○及戊○○等人警詢中均證稱
    ：向被告購買海洛因或安非他命等語，與渠等於本院審理中
    到庭具結所證之內容，關於被告是否販賣毒品一節不符之處
    ，而相較渠等於警詢時，距案發當時較近，記憶較清晰，亦
    較無受人情請託壓力之機會，且並非在被告之面前指述被告
    是否販賣毒品，依此外部情況，顯較未有受不當外力干擾、
    內在之壓力及事後串謀之可能性，堪認渠等於警詢中之陳述
    具有特別可信之情況。此外，渠等上開警詢中陳述，乃證明
    被告犯罪事實之存否所不可欠缺，依前揭規定，渠等於警詢
    中之陳述，應具有證據能力。
二、證人丙○○於警詢中之證述無證據能力：
    查證人丙○○所為警詢中之陳述，關於被告是否販賣毒品一
    節與本院審判中之陳述並不相符，經核證人丙○○於警詢中
    之陳述，僅泛稱於95年間9 月間向被告購買毒品海洛因及甲
    基安非他命，每次約5, 000元至7,000 元等語（詳警卷第17
    3 頁），其並無交易之時間、地點等相關細節，所述內容簡
    單空泛，難認有何可信之特別情況，則證人丙○○人於警詢
    中之陳述，並無傳聞證據例外之情形，應無證據能力。
三、證人壬○○於警詢中之證述無證據能力
    按被告以外之人於審判外之言詞或書面陳述，除法律有規定
    者外，不得作為證據，刑事訴訟法第159 條第1 項定有明文
    ；又刑事訴訟法第159 條之3 雖規定「被告以外之人於審判
    中有所在不明而無法傳喚或傳喚不到之情形之一，其於檢察
    事務官、司法警察官或司法警察調查中所為之陳述，得為證
    據，惟須以「經證明具有可信之特別情況，且為證明犯罪事
    實之存否所必要者」為前提。經查，證人壬○○經本院依法
    傳喚，均未能合法送達，無法傳喚到庭，有送達證書附卷可
    參，足見證人壬○○確有所在不明而無法傳喚之情形。而證
    人壬○○固於警詢中證稱：從95年11月份起，以500 元之代
    價向被告購買海洛因8 次等語（詳警卷第143 頁），然依證
    人甲○○於本院證稱：證人壬○○係與我一同騎機車前往被
    告之住處拿取毒品，車程約30至40分鐘，不記得次數，且證
    人壬○○不知道路無法單獨前往，不知證人壬○○為何供述
    8 次等語（詳本院卷第175 頁至第176 頁），而證人壬○○
    於警詢亦證稱：因我不知道路，均與甲○○一同前往等語（
    詳警卷第142 頁），既然證人壬○○均與證人甲○○一同前
    往，且無法單獨前往，而證人甲○○不知次數為何，則證人
    壬○○於警詢之供述，顯有疑問，再佐以證人壬○○於警訊
    中之證述，僅泛稱次數，並未敘及購買毒品具體時間為何，
    所述內容簡單空泛，難認有何可信之特別情況，則證人壬○○於警詢中之陳述應無證據能力。
四、被告以外之人於審判外之陳述，雖不符前4 條之規定，而經
    當事人於審判程序同意作為證據，法院審酌該言詞陳述或書
    面陳述作成時之情況，認為適當者，亦得作為證據，刑事訴
    訟法第159 條之5 第1 項定有明文。本件被告、辯護人除就
    甲○○、丁○○、己○○、戊○○、丙○○及壬○○之警詢
    陳述外，與檢察官均對本院判決所引審判外陳述之證據能力
    ，均同意作為本案證據使用，本院審酌各該證據作成之情況
    ，認為適當，爰依上開規定作為證據。
貳、認定犯罪事實所憑之證據及理由：
    訊據被告庚○○固坦承於上揭時、地，為警查獲時，並扣得
    附表二至三所示之物之事實，惟矢口否認有何販賣第一、二
    級毒品之犯行，辯稱：因證人甲○○、丁○○、己○○及戊○○委託我向真實姓名年籍不詳綽號「阿狗」之男子購買海
    洛因或甲基安非他命後，嗣再轉交予證人甲○○、丁○○、
    己○○及戊○○，我並沒有從中賺取差額，並無販賣毒品給
    證人甲○○、丁○○、己○○及戊○○云云。經查：
一、查本案警方於95年12月15日下午16時50分許，在被告高雄縣
    林園鄉○○村○○路125 巷68號住處執行搜索，並扣得附表
    二至三之物及查獲證人丁○○之事實，業據被告自承在卷，
    核與證人丁○○於警詢中、偵查中及本院審理證述之情節相
    符，並有卷附搜索、扣押筆錄、扣押物品目錄表及現場照片
    在卷可參（詳警卷第33頁至第39頁），又附表二編號1 所示
    之白色粉末29包送請法務部調查局鑑定之結果，確屬海洛因
    （合計淨重0.30公克【空包裝重4.63公克】，有卷附該局96
    年2 月11日調科壹字第09623011740 號鑑定書1 份可佐（詳
    偵卷第33頁）；附表二編號2 至8 所示之物品，經送請高雄
    醫學大學附設中和紀念醫院加以鑑驗，其中附表二編號2、3
    所示晶體呈甲基安非他命陽性反應、其中附表二編號4所 示
    之電子磅砰1 台呈海洛因及甲基安非他命陽性反應、編號5
    至6 所示之吸管均呈甲基安非他命陽性反應，編號7 至8 所
    示之吸管均呈海洛因陽性反應，有高雄醫學大學附設中和紀
    念醫院檢驗報告在卷可查（詳偵卷第34頁至第35頁、本院卷
    第16頁至第17頁、第22頁至第25頁）；又警方查獲被告後，
    證人甲○○、己○○及戊○○先後分別前往被告高雄縣林園
    鄉○○村○○路125 巷68號住處，藉此循線查獲證人甲○○
    、己○○及戊○○等人，業經被告坦承不諱，並經證人甲○○、己○○及戊○○於警詢中及本院審理中證述明確，上開
    事實，均堪以認定。
二、被告於附表一所示之時、地，先後販賣海洛因予甲○○及分
    別販賣甲基安非他命予丁○○、己○○及戊○○之事實，業
    據證人甲○○於警詢中證稱：我於95年12月13日上午11時許
    ，撥打被告所持0000000000號行動電話購買500 元1 包海洛
    因，嗣前往被告高雄縣林園鄉田厝村25巷68號住處後，將50
    0 元從鐵捲門下面遞進去，被告將海洛因1 包放置在吸管內
    送出來給我等語（詳警卷第157 頁）；於本院證稱：我於95
    年12月13日上午11時許，先撥打被告所持0000000000號行動
    電話要拿50 0元1 包海洛因，嗣前往被告高雄縣林園鄉田厝
    村25巷68號住處後，將500 元從鐵捲門下門縫面遞進去，被
    告再將海洛因1 包放置在截短的吸管內從鐵捲門下面門縫送
    出來給我等語（詳本院卷第171 頁至第172 頁、第175 頁至
    第176 頁）；證人丁○○於警詢中證稱：我於95年12月14日
    晚上23時許，向被告購買500 元1 包安非他命，被告在高雄
    縣林園鄉田厝村25巷68號住處將安非他命1 包交付給我，我
    將500 元交給被告等語（詳警卷第59頁）；於本院證稱：我
    先撥打被告所持0000000000號行動電話要拿500 元1 包安非
    他命，嗣前往被告高雄縣林園鄉田厝村25巷68號住處後，將
    50 0元從鐵捲門下面門縫遞進去，被告將安非他命1 包置放
    在截短吸管內，從鐵捲門下面門縫遞出來給我等語（詳本院
    卷第180 頁）；證人己○○於警詢中證稱：我於95年12月13
    日晚上21時，先以0000000000號行動電話撥打被告所持0000
    00 0000 號行動電話購買500 元1 包安非他命，嗣前往被告
    高雄縣林園鄉田厝村25巷68號住處後，將500 元從鐵捲門下
    面遞進去，被告將甲基安非他命放置在吸管內送出來給我等
    語（詳警卷第115 頁）；於本院證稱：我於95年12月13日晚
    上21時撥打被告所持0000000000號行動電話要拿500 元1包
    安非他命，嗣前往被告高雄縣林園鄉田厝村25巷68號住處，
    將500 元從鐵捲門下面門縫遞進去，被告再將安非他命1 包
    置放於截短吸管內，從鐵捲門下面門縫遞出來給我等語（詳
    本院卷第205 頁、第207 頁）；證人戊○○於警詢中證稱：
    我於95年12月14日晚上23時，先撥打被告所持0000000000號
    行動電話購買500 元1 包安非他命，嗣前往被告高雄縣林園
    鄉田厝村25巷68號住處後，將500 元從鐵捲門下面門縫遞進
    去，被告將安非他命1 包放置於吸管內送出來給我等語（詳
    警卷第13 5頁）；於本院證稱：我先撥打被告所持00000000
    00號行動電話要拿500 元1 包安非他命，嗣前往被告高雄縣
    林園鄉田厝村25巷68號住處後，將500 元交付予被告，被告
    再將安非他命1 包給我等語（詳本院卷第235 頁至第236 頁
    ），而被告自承其與證人甲○○、丁○○、己○○及戊○○
    間無任何仇怨嫌隙（詳警卷第16頁至第17頁、第18頁至第19
    頁），渠等自無設詞誣陷被告之動機存在。又0000000000號
    行動電話係由被告持用之事實，據被告於偵查中陳述在卷（
    詳偵卷第11頁）及有0000000000號行動電話用戶之資料附卷
    可參（詳本院卷第71頁）。參以被告本院供稱：我曾交付海
    洛因予證人甲○○及安非他命予證人丁○○、己○○及戊○○，而我先將海洛因或安非他命裝入夾鍊袋內，再置入截短
    的吸管內，交付給渠等等語（詳本院卷第174 頁、第179 頁
    、第227 頁及第273 頁至第27 4頁），及證人丁○○、己○○及戊○○於95年12月15日為警查獲後，所採尿液送驗結果
    分別係呈嗎啡陽性或甲基安非他命反應，有高雄市立凱旋醫
    院95年12月25日編號A00000000 號、A00000000 號及A00000
    000 號濫用藥物尿液檢驗報告3 份及尿液代碼姓名對照表1
    份在卷可憑（詳本院卷第19 8頁、第203 頁、第205 頁、第
    209 頁），足證渠等上開證述向被告分別購買海洛因及安非
    他命等情，應屬真實可採。則被告所辯：渠等委託我購買毒
    品云云，是否可以採信，實有可疑。
三、至於證人甲○○、丁○○、己○○及戊○○於本審審理時雖
    翻異前詞，改稱：渠等未曾向被告購買過毒品，而係委託被
    告購買等語，然查，證人甲○○、丁○○、己○○及戊○○
    之證詞與渠等在警詢之所供不符，亦與被告警詢中之供述不
    符（詳警卷第16頁至第20頁），則甲○○、丁○○、己○○
    及戊○○所為證述前後不一，是否可信，顯有疑義。再參諸
    證人甲○○、丁○○、己○○及戊○○於本院證稱：渠等並
    未向其他人購買毒品等語（詳本院卷第172 頁、第178 頁、
    第226 頁），可知證人甲○○、丁○○、己○○及戊○○之
    毒品來源係來自於被告，而證人甲○○、丁○○、己○○及
    戊○○於警詢陳述係出於其自由意志，當時距案發時日較近
    ，記憶較為深刻，可立即反應所知，不致因時隔日久而遺忘
    案情，較無來自外界之壓力而出於虛偽不實之指證，或事後
    串謀而故為迴護被告之機會，則證人甲○○、丁○○、己○○及戊○○本院審理中翻異前詞，改為有利於被告之證述，
    顯係事後迴護被告之詞，尚難採信。
四、被告固以前開情詞置辯。然：
(一)、被告於警詢中，當警員告以證人甲○○、丁○○、己○○及
    戊○○之警詢筆錄要旨時，係辯稱：並無販賣海洛因予證人
    甲○○及販賣安非他命予證人丁○○、己○○及戊○○云云
    （詳警卷第16頁至第20頁）；嗣於檢察官訊問時亦僅辯稱：
    我沒有販賣毒品云云（詳偵卷第11頁）；是在被告已知證人
    甲○○、丁○○、己○○及戊○○為證述向其購買海洛因及
    安非他命情況下，如證人甲○○、丁○○、己○○及戊○○
    確係委託被告購買海洛因或甲基安非他命，被告於警詢及偵
    查中全然未曾提及渠等委託購買毒品之事宜，且被告於本院
    準備程序中供稱：我沒有販賣毒品予丁○○等人云云，嗣改
    稱：係渠等委託我購買海洛因及甲基安非他命云云，其辯解
    前後不一，顯無可採，且依證人甲○○、丁○○、己○○及
    戊○○之證述內容，均係渠等撥打被告所持0000000000號行
    動電話購買海洛因或安非他命，並未親自見聞被告向他人調
    毒品之過程，足見被告辯稱受託購買海洛因及甲基安非他命
    ，僅係片面之詞，尚難遽採。況且，證人甲○○於本院證稱
    ：我並未與被告很熟識等語（詳本院卷第172 頁）；證人丁○○於本院證稱：我係透過朋友認識被告等語（詳本院卷第
    178 頁）；證人己○○於本院證稱：我係透過黃進松與被告
    接觸等語（詳本院卷第226 頁）；證人戊○○於本院證稱：
    我只與被告見過幾次面等語（詳本院卷第232 頁），既然被
    告與上開證人並非熟識，如遇要求被告代購海洛因或甲基安
    非他命時，為免因出面購買毒品或持有毒品被查獲，遭致刑
    事訴追，被告大可直接提供「阿狗」之聯絡電話予上開證人
    ，由渠等自行向「阿狗」購買毒品即可，實無需每次親自出
    面向「阿狗」代購毒品之必要，顯難認所辯為可採。
(二)、再依上開證人甲○○、丁○○、己○○及戊○○於警詢中之
    證詞觀之，就被告販賣海洛因及安非他命之時間、地點、方
    式及價格部分，均證述綦詳，從無證稱委託被告購買毒品之
    情。且觀之本案交易毒品之模式，均係由證人甲○○等人撥
    打被告所持0000000000號行動電話購買海洛因或安非他命後
    ，再前往被告高雄縣林園鄉田厝村25巷68號住處，先將購買
    毒品之費用從鐵捲門下面門縫遞進去，被告再將毒品置於吸
    管內從門縫遞出來給渠等，顯見被告交易毒品之方式，極為
    隱密，佐以被告之住處當場查獲除有扣案之海洛因29包、甲
    基安非他命2 包外，尚有供販賣毒品所必需之電子秤及分裝
    用鏟管，且均呈海洛因陽性及甲基安非命反應，以及供準備
    分裝用之夾鍊袋4 包及帳冊等物，有扣案物及扣押物品目錄
    表在卷可憑，可證扣案之電子磅秤1 台曾使用於分裝及秤量
    海洛因及甲基安非他命之用途上，且為被告於本院自承：「
    阿狗」將我所我購買海洛因及安非他命數量給我後，我再用
    電子磅秤分裝，再放置於夾鍊袋內等語無訛（詳本院卷第27
    1 頁），而觀諸扣案之帳冊記載皆以500 元為計數單位，與
    證人甲○○、丁○○、己○○及戊○○之證述內容購買金額
    相符，被告亦自承帳冊之筆跡係其所書寫，係記錄毒品金額
    之用（詳本院卷第271 頁），依此，足見被告確實有販賣海
    洛因及甲基安非他命之事實，應堪認定。則被告所辯：僅係
    受託代購，並沒有販賣海洛因及甲基安非他命云云，不足採
    信。
五、按販賣毒品乃違法行為，交易雙方類皆以隱匿秘密之方式而
    為，且毒品無公定價格，每次購買價量，隨時可能依雙方關
    係深淺、資力、需求量及對行情之認知、來源是否充裕、查
    緝是否嚴謹，購買者被查獲時供述來源對象之可能性風險等
    因素之評估，因而異其標準，機動調整，非可一概而論。販
    賣毒品之利潤所得，除經坦承犯行或價量俱屬明確者外，本
    難查得實情，是以除非別有積極事證，足認被告係以同一價
    量委託代買、轉售或無償贈與，確未牟利以外，尚難執此而
    遽認被告非法販賣毒品之證據尚有不足。被告經由證人甲○○、丁○○、己○○及戊○○聯絡欲購買海洛因或甲基安非
    他命後，既須另向「阿狗」拿取海洛因及甲基安非他命，始
    可完成雙方實際交易，苟無任何利潤可圖，應無甘冒被查緝
    法辦而觸重刑之危險，再佐以被告與上開證人並非熟識之朋
    友，已如前述，實無可能甘冒重刑處罰之危險，僅基於淺薄
    之友誼而幫忙上開證人代為購買毒品，以及依被告前揭分裝
    毒品之情事以觀，足認被告確係基於營利意圖而販入，且其
    售出之價格較高於販入之價格，而有從中賺取買賣差價牟利
    之意圖，應屬合理之認定。
六、綜上所述，被告辯解為卸責之詞，要難採信，本件事證明確
    ，被告之犯行足堪認定，應予依法論科。
參、論罪科刑
一、按海洛因、甲基安非他命各為毒品危害防制條例第2 條第2
    項第1 款、第2 款所定之第一級、第二級毒品，均不得非法
    販賣，核被告上開販賣第一級毒品海洛因予甲○○之犯行，
    係犯毒品危害防制條例第4 條第1 項之販賣第一級毒品罪；
    核被告上開販賣第二級毒品甲基安非他命予丁○○、己○○
    及戊○○之犯行，均係犯毒品危害防制條例第4 條第2 項之
    販賣第二級毒品罪。其為販賣第一級毒品海洛因、第二級毒
    品甲基安非他命而持有第一級毒品海洛因、第二級毒品甲基
    安非他命之低度行為，均為販賣第一級毒品海洛因、第二級
    毒品甲基安非他命之高度行為所吸收，均不另論罪。再被告
    所犯固屬法定本刑死刑或無期徒刑之罪，惟念被告僅販賣海
    洛因1 次且販賣海洛因所得僅500 元，獲利尚非甚豐，而所
    扣得之第一級毒品海洛因雖有29小包，但合計淨重僅0.30公
    克，重量非多，依其犯罪情節，若處以法定最低刑度無期徒
    刑，衡以一般社會觀念，顯然過重，客觀上不無可憫，爰依
    刑法第59條規定，就其販賣第一級毒品罪減輕其刑。被告所
    犯上開4 罪，犯意各別，行為互殊，罪名有別，應予分論併
    罰。爰審酌被告明知毒品對人體之危害性，仍為圖一己私利
    而販賣第一級毒品海洛因、第二級毒品甲基安非他命，故其
    行為已足以助長吸食毒品之氾濫，並戕害他人身心，危害社
    會治安及善良風氣，且其犯後猶矢口否認犯行，態度不佳，
    其量刑自不宜從輕；惟念及其販賣之次數、數量及獲利均不
    多等其他一切情狀，分別量處如主文所示之刑，並考量本案
    被告販賣第一級毒品及第二級毒品之犯罪性質，而有褫奪公
    權之必要，併依刑法第37條第2 項規定，分別宣告褫奪公權
    如主文所示，並定應執行刑，以示懲儆。
二、扣案如附表二編號1 及編號2 至3 所示之第一級毒品海洛因
    、第二級毒品甲基安非他命，係查獲之毒品，且其包裝均因
    包覆第一級毒品海洛因而留有殘渣，衡情已與毒品難以完全
    剝離；另附表一編號4 所示之物，經送檢驗結果，呈第一級
    毒品海洛因、第二級毒品甲基安非他命陽性反應；又附表一
    編號7 、8 所示之物，經送檢驗結果則呈第一級毒品海洛因
    陽性反應；再附表二編號5 、6 所示之物，經送檢驗結果，
    呈第二級毒品甲基安非他命陽性反應，然該等物品亦經殘留
    各該毒品殘渣，難以分析剝離，上開之物均應將之同視為毒
    品，均依毒品危害防制條例第18條第1 項前段，於各該罪名
    項下予以宣告沒收銷燬之。而鑑驗所耗損之第一級毒品海洛
    因、第二級毒品甲基安非他命，既已滅失，自無庸宣告沒收
    銷燬。另扣案附表二編號14所示之行動電話，係被告所有，
    且供被告販賣第一級毒品及第二級毒品之用，有證人甲○○
    等人上開證述可證，及編號13所示之帳冊，係被告所有，供
    其記錄毒品金額之用，業據其自承無訛（詳本院卷第271 頁
    ），均係被告所有供販賣第一級毒品、販賣第二級毒品所用
    之物，爰依毒品危害防制條例第19條第1 項規定，於各該罪
    名項下宣告沒收之。附表二編號15所示之現金，其中一部分
    500 元係販賣第一級毒品所得，另一部分1,500 元係販賣第
    二級毒品所得，業經本院認定如前，依同條例第19條第1項
    前段，宣告沒收之。再如附表一編號9 至12所示之空夾鍊袋
    ，係被告所有，供包裝毒品使用，業據其供述在卷（詳本院
    卷第271 頁），堪認均係被告所有供販賣第一級毒品及販賣
    第二級毒品所用，爰依刑法第38條第1 項第2 款，於各該罪
    名項下宣告沒收之。至其餘附表三所示之物，尚無確切證據
    認與本案犯行有關，爰不另為沒收之諭知，併此敘明。
肆、無罪部分
一、公訴及追加起訴意旨另以：被告基於販賣第一級毒品海洛因
    及第二級毒品甲基安非他命之犯意，於95年8 月初起，先後
    於附表四所示之時間，分別販賣海洛因或安非他命予丁○○
    、壬○○、己○○、丙○○、辛○○、戊○○（各販賣海洛
    因或安非他命予丁○○、壬○○、己○○、丙○○、辛○○
    、戊○○之時間、地點及次數均詳如附表四編號1 至6 所示
    ），因認被告此部分亦涉有毒品危害防制條例第4 條第1 項
    、2 項之販賣第一、二級毒品罪嫌。
二、按犯罪事實應依證據認定之，無證據不得認定犯罪事實；又
    不能證明被告犯罪者，應諭知無罪之判決，刑事訴訟法第15
    4 條第2 項、第301 條第1 項分別定有明文。次按，認定犯
    罪事實所憑之證據，雖不以直接證據為限，間接證據亦包括
    在內，然而無論直接證據或間接證據，其為訴訟上之證明，
    須於通常一般之人均不致有所懷疑，而得確信其為真實之程
    度者，始得據為有罪之認定，倘其證明尚未達到此一程度，
    而有合理之懷疑存在，無從使事實審法院得有罪之確信時，
    即應為被告無罪之判決（最高法院76年台上字第4986號判例
    參照）；按施用毒品者，其所稱向某人購買之供述，須補強
    證據以擔保其供述之真實性。良以施用毒品者其供述之憑信
    性本不及於一般人，況施用毒品者其供出來源，因而破獲者
    ，法律復規定得減輕其刑，其有為偵查機關誘導、或為邀輕
    典而為不實之陳述之可能，其供述之真實性自有合理之懷疑
    。是施用毒品者關於其向某人購買毒品之供述，必須補強證
    據佐證，以擔保其供述之真實性，俾貫徹刑事訴訟無罪推定
    及嚴格證明之基本原則。而所謂補強證據，係指毒品購買者
    之供述縱使並無瑕疵，仍須補強證據佐證而言，以擔保其供
    述之真實性。該補強證據，必須與施用毒品者關於相關毒品
    交易之供述，具有相當程度之關聯性，且足使一般人對於施
    用毒品者之供述無合理之懷疑存在，而得確信其為真實，始
    足當之。若毒品購買者之供述證據，本身已有重大瑕疵，依
    嚴格證明之法則，苟已無法憑為犯罪事實之認定時，自無再
    論補強證據之必要，其理甚明（最高法院96年度台上字第19
    93號判決意旨參照）。
三、本件公訴人認被告涉有此部分販賣第一級毒品罪及第二級毒
    品罪嫌，無非係以證人壬○○、己○○、丙○○、辛○○、
    戊○○於警詢之證述及證人丁○○於警詢及偵查中之證述等
    為其主要論據。惟訊據被告堅決否認有上開販賣第一級毒品
    及第二級毒品之犯行，辯稱：我沒有於附表四所示時間販賣
    海洛因或安非他命予證人丁○○、壬○○、己○○、丙○○
    、辛○○、戊○○等語。
四、
(一)、被告販賣第二級毒品予證人丁○○部分：
    查證人丁○○於警詢中證稱：於96年11月中旬左右，每次以
    500 元或1,000 元之代價，在被告之住處向被告購買安非他
    命（包含本件已論罪科刑部分）等語（詳警卷第59頁）；偵
    查中證稱：我在95年11月間以500 元或1,000 元之代價向被
    告購買3 次安非他命等語（詳偵卷第9 頁）：於本院先證稱
    ：向被告拿毒品共3 、4 次，每次價格500 元或1,000 元，
    不知是否直接向被告購買等語（詳本院卷第178 頁）；復又
    證稱：我於95年10月至11月間，向被告拿毒品4 、5 次，每
    次價格500 元至1,000 元等語（詳本院卷第180 頁），前後
    供述並不相符，何者供述較為可信，已非無疑，且觀諸證人
    丁○○於警訊中之證述，就其向被告購買甲基安非他命之時
    間，除本案經警查獲後，而陳述吸食甲基安非命之時間及毒
    品來源來自被告外，餘並未陳述購買毒品具體時間為何，偵
    查中亦未陳述向被告購買毒品具體時間為何，因而在無其他
    明確積極事證佐證下，本諸罪疑唯輕之基本原則，僅能為有
    利被告之認定，即認被告僅有上揭經論罪科刑犯罪之事實，
    至於公訴人所起訴之其餘2 次僅有證人丁○○於警詢之證述
    ，尚無其他證據足資佐證，揆諸前開說明，自難據為被告尚
    有其他2 次販賣第二級毒品甲基安非他命予證人丁○○之犯
    行。
(二)、被告販賣第一級毒品予證人壬○○部分：
    查證人壬○○於警詢中所為之證詞，無證據能力，已如前述
    ，是證人壬○○之證述既不具證據能力，而無法作為本案之
    證據使用，無法證明被告有販賣海洛因予證人壬○○之事實
    ，且公訴人復未提出其他相關證據以資佐證被告確涉此部分
    之犯行，本件尚乏積極證據足資證明被告前開販售海洛因予
    證人壬○○之犯行。則公訴人援引證人壬○○警詢中所為之
    不具證據能力之審判外陳述，為起訴之論據，難援為上開事
    實之認定。
(三)、被告販賣第一級毒品予己○○部分：
    查證人己○○於偵查中證稱：於95年10月中旬以500 元之代
    價，向被告購買海洛因10次等語（詳警卷第115 頁）；嗣於
    本院審理時證稱：我沒有向被告購買海洛因，至於在警詢中
    證稱購買10次，係安非他命，並非海洛因等語（詳本院卷第
    225 頁、第228 頁），則證人己○○於警詢之指證，其真實
    性即有可疑之處，觀諸證人己○○於警訊中之證述，就其向
    被告購買海洛因並無交易之時間、地點等重要交易事項，所
    述內容簡單空泛，且公訴人無法提出其他證據以資佐證，揆
    諸前揭說明，自難僅憑證人己○○之前後歧異，即認定被告
    販賣第一級毒品海洛因予己○○犯行。
(四)、被告販賣第一級及第二級毒品予證人丙○○部分：
    查證人丙○○於警詢中所為之證詞，無證據能力，已如前述
    ，是證人丙○○之證述既不具證據能力，無法作為本案之證
    據使用，是無法證明被告有販賣第一級毒品海洛因及第二級
    毒品非他命予證人丙○○之事實，況證人丙○○於本院證稱
    ：在95年間我沒有前往高雄縣林園鄉○○村○○路123 巷68
    號，先後多次以5,000 元至7,000 元之代價向被告購買海洛
    因及安非他命等語（詳本院卷第262 頁至第265 頁），足證
    被告並未販賣海洛因及甲基安非他命予證人丙○○之事實。
    公訴人援引證人丙○○警詢中所為之不具證據能力之審判外
    陳述，為起訴之論據，難援為上開事實之認定。
(五)、被告販賣第二級毒品予證人辛○○部分：
    查證人辛○○於警詢中證稱：我於95年12月初在被告高雄縣
    林園鄉田厝村25巷68號住處向「龍仔」購買500 元之安非他
    命，「龍仔」請我把500 元交付給被告等語（詳警卷第123
    頁至第124 頁）；於本院證稱：我沒有在被告之住處向「龍
    仔」購買毒品，亦沒有向被告購買500 元之安非他命等語（
    詳本院卷第228 頁至第229 頁），是證人辛○○是否向被告
    買過毒品，前後所述亦有歧異，即有可疑；況且，證人辛○○於警訊中證述購買毒品之方式，與上開本案被告經論罪科
    刑販賣毒品之方式迥異，揆諸前揭說明，尚難僅憑證人辛○○有瑕疵之證述而遽認被告有販賣第二級毒品予證人辛○○
    之犯行。
(六)、被告販賣第二級毒品予證人戊○○部分：
    查證人戊○○於警詢中證稱：我以500 元或1,000 元之代價
    ，向被告購買約6 、7 次安非他命（包含本件已論罪科刑部
    分）等語（詳警卷第135 頁）；於本院證稱：於95年8 月初
    ，至95年12月13日止，曾以500 元或1,000 元之代價委託被
    告購買6 、7 次安非他命等語（詳本院卷第232 頁至第233
    頁、第235 頁），則證人戊○○於警詢之指証，其真實性即
    有可疑之處，何者供述較為可信，已非無疑，且觀諸證人丁○○於警訊中之證述，除本案經警查獲後，而陳述吸食安非
    命之時間及毒品來源來自被告外，就其向被告購買安非他命
    具體時間並未敘及，因而在無其他明確積極事證佐證下，本
    諸罪疑唯輕之基本原則，僅能為有利被告之認定，即認被告
    僅有上揭經論罪科刑犯罪之事實，至其餘5 、6 次僅有證人
    丁○○於警詢之證述，尚無其他證據足資佐證，揆諸前開說
    明，自難據為被告尚有其他5 、6 次販賣第二級毒品予證人
    戊○○之犯行。
(七)、綜上，本件公訴人所為舉證，尚未達一般人均不致有所懷疑
    而得確信被告涉嫌販賣第一級毒品海洛因予證人壬○○、己○○、丙○○及販賣第二級毒品甲基安非他命予證人丁○○
    、辛○○、戊○○及丙○○犯行之程度，而有合理懷疑存在
    ，是被告此部分之犯罪即屬不能證明，自均應由本院為無罪
    判決之諭知。
伍、公訴不受理部分：
一、追加起訴意旨略以：被告基於販賣第一級毒品海洛因及第二
    級毒品甲基安非他命之犯意，於95年11月間某日起，先後於
    附表五所示之時間，分別販賣海洛因或安非他命予壬○○、
    丁○○（各販賣海洛因或安非他命予壬○○、丁○○之時間
    、地點及次數均詳附表五編號1 至2 所示），因認被告此部
    分亦涉有毒品危害防制條例第4 條第1 項、2 項之販賣第一
    、二級毒品罪嫌。
二、按已經提起公訴之案件，於同一法院重行起訴者，應諭知不
    受理之判決，並得不經言詞辯論為之，刑事訴訟法第303 條
    第2款、第307條分別定有明文。
三、經查，上揭追加起訴意旨所載被告犯罪事實，先經檢察官於
    96年6 月8 日本案起訴後，始於96年12月7 日追加起訴繫屬
    本院（詳本院卷第102 頁），然被告上開犯罪事實，與本案
    起訴被告販賣第二級毒品甲基安非他命予丁○○及販賣第一
    級毒品海洛因予壬○○之犯罪事實相同，有本案起訴書1 份
    附卷可稽（詳本院卷第2 頁），是檢察官就已經提起公訴之
    犯罪事實，於同一法院即本院重行追加起訴，揆諸前揭說明
    ，就檢察官追加起訴之上揭犯罪事實，爰不經言詞辯論，為
    不受理判決之諭知。
據上論斷，應依刑事訴訟法第299 條第1 項前段、第301 條第1
項、第303 條第2 款、第307 條，毒品危害防制條例第4 條第1
項、第2 項、第18條第1 項、第19條第1 項，刑法第11條前段、
第59條、第51條第5 款、第8 款、第9 款、第37條第2 項、第38
條第1 項第2 款，判決如主文。
本案經檢察官乙○○到庭執行職務。
中    華    民    國    97    年    7    月    9     日
                刑事第十六庭    審判長法  官  李代昌
                                      法  官  周宛瑩
                                      法  官  文昌
以上正本證明與原本無異。
如不服本判決應於收受本判決後10日內向本院提出上訴書狀，其
未敘述上訴理由者，並得於提起上訴後10日內向本院補提理由書
狀（均須按他造當事人之人數附繕本）「切勿逕送上級法院」。
中    華    民    國    97    年    7    月    9     日
                                      書記官  吳良美
附表一： 被告販賣毒品之對象
┌──┬──────┬───────────────────┬───────┐
│編號│  販賣對象  │   販賣時間、地點、販賣方式           │   所得財物   │
├──┼──────┼───────────────────┼───────┤
│ 1  │  甲○○    │由甲○○於95年12月13日上午11時許，撥打│    500元     │
│    │            │庚○○所使用之0000000000號行動電話，表│              │
│    │            │示欲以新臺幣（下同）500 元代價購買海洛│              │
│    │            │因1 包後，前往庚○○高雄縣林園鄉田厝村│              │
│    │            │田厝路125 巷68號住處，將500 元從鐵捲門│              │
│    │            │下面遞進去後，庚○○將海洛因1 包放置在│              │
│    │            │截短吸管內從鐵捲門下面送出來，以此方式│              │
│    │            │完成毒品海洛因交易1 次，因而取得價金  │              │
│    │            │500 元。                              │              │
├──┼──────┼───────────────────┼───────┤
│ 2  │丁○○      │由丁○○於95年12月14日晚上23時許，撥打│  500元       │
│    │            │庚○○所使用之0000000000 號行動電話， │              │
│    │            │表示欲以500 元之代價購買甲基安非他命1 │              │
│    │            │包，而以上開方式完成甲基安非他命交易1 │              │
│    │            │次。                                  │              │
├──┼──────┼───────────────────┼───────┤
│ 3  │己○○      │由己○○於95年12月13日晚上21時許，撥打│   500元      │
│    │            │庚○○所使用之0000000000號行動電話，欲│              │
│    │            │以500 元之代價購買甲基安非他命1 包，而│              │
│    │            │以上開方式完成甲基安非他命交易1 次。  │              │
├──┼──────┼───────────────────┼───────┤
│ 4  │戊○○      │由戊○○於95年12月14日晚上23時許，撥打│  500元       │
│    │            │庚○○所使用之0000000000號行動電話，欲│              │
│    │            │以500 元之代價購買甲基安非他命1 包，以│              │
│    │            │上開方式完成甲基安非他命交易1 次。    │              │
└──┴──────┴───────────────────┴───────┘
 附表二：在被告住處扣得之物
┌──┬────────┬─────────────┬────────────┐
│編號│物品名稱及數量  │    鑑  定  結  果        │鑑    定    書    證    │
├──┼────────┼─────────────┼────────────┤
│1   │白粉29包（原扣案│第一級毒品海洛因（合計淨重│法務部調查局96年2月21日 │
│    │物共30包，其中1 │0.30公克，空包裝重4.63公克│調科壹字第09623011740 號│
│    │包無毒品成分）  │及內含與海洛因難以析離之包│鑑定書（詳偵卷第33頁）  │
│    │                │裝袋29個）                │                        │
├──┼────────┼─────────────┼────────────┤
│2   │晶體1 包        │甲基安非他命（驗前淨重0.01│高雄醫學大學附設中和紀念│
│    │                │公克，驗後淨重0.008 公克，│醫院檢驗報告編號0000-000│
│    │                │及內含甲基安非他命難以析離│（詳偵卷第34頁）        │
│    │                │之包裝袋1 個）            │                        │
├──┼────────┼─────────────┼────────────┤
│3   │晶體1 包        │甲基安非他命（驗前淨重0.00│高雄醫學大學附設中和紀念│
│    │                │6公克，驗後淨重0.005公克，│醫院檢驗報告編號0000-000│
│    │                │及內含甲基安非他命難以析離│（詳偵卷第35頁）        │
│    │                │之包裝袋1個）             │                        │
├──┼────────┼─────────────┼────────────┤
│4   │電子秤1台       │海洛因陽性反應            │高雄醫學大學附設中和紀念│
│    │                │甲基安非他命陽性反應      │醫院檢驗報告編號0000-000│
│    │                │                          │（詳本卷第16頁）        │
├──┼────────┼─────────────┼────────────┤
│5   │吸管1 支        │甲基安非他命陽性反應      │高雄醫學大學附設中和紀念│
│    │（藍色塑膠鏟管）│                          │醫院檢驗報告編號0000-000│
│    │                │                          │（詳本院卷第22頁）      │
├──┼────────┼─────────────┼────────────┤
│6   │吸管1 支        │甲基安非他命陽性反應      │高雄醫學大學附設中和紀念│
│    │（綠色塑膠鏟管）│                          │醫院檢驗報告編號0000-000│
│    │                │                          │（詳本院卷第23頁）      │
├──┼────────┼─────────────┼────────────┤
│7   │吸管1 支        │海洛因陽性反應            │高雄醫學大學附設中和紀念│
│    │（金屬製鏟管）  │                          │醫院檢驗報告編號0000-000│
│    │                │                          │（詳本院卷第24頁）      │
├──┼────────┼─────────────┼────────────┤
│8   │吸管1 支        │海洛因陽性反應            │高雄醫學大學附設中和紀念│
│    │（金屬製鏟管）  │                          │醫院檢驗報告編號0000-000│
│    │                │                          │（詳本院卷第25頁）      │
├──┼────────┼─────────────┼────────────┤
│9   │夾鏈袋1包       │海洛因陰性反應            │高雄醫學大學附設中和紀念│
│    │（編號111）     │甲基安非他命陰性反應      │醫院檢驗報告編號0000-000│
│    │                │                          │（詳本院卷第18頁）      │
├──┼────────┼─────────────┼────────────┤
│10  │夾鏈袋1包       │海洛因陰性反應            │高雄醫學大學附設中和紀念│
│    │（編號112）     │甲基安非他命陰性反應      │醫院檢驗報告編號0000-000│
│    │                │                          │（詳本院卷第19頁）      │
├──┼────────┼─────────────┼────────────┤
│11  │夾鏈袋1包       │海洛因陰性反應            │高雄醫學大學附設中和紀念│
│    │（編號113）     │甲基安非他命陰性反應      │醫院檢驗報告編號0000-000│
│    │                │                          │（詳本院卷第20頁）      │
├──┼────────┼─────────────┼────────────┤
│12  │夾鏈袋1包       │海洛因陰性反應            │高雄醫學大學附設中和紀念│
│    │（編號114）     │甲基安非他命陰性反應      │醫院檢驗報告編號0000-000│
│    │                │                          │（詳本院卷第21頁）      │
├──┼────────┼─────────────┼────────────┤
│13  │帳冊1本         │                          │                        │
├──┼────────┼─────────────┼────────────┤
│14  │門號0000000000號│                          │                        │
│    │之行動電話      │                          │                        │
├──┼────────┼─────────────┼────────────┤
│15  │現金2,000元     │                          │                        │
└──┴────────┴─────────────┴────────────┘
附表三：在被告住處扣得之物
┌──┬────────┬─────────────┬────────────┐
│編號│物品名稱及數量  │    鑑  定  結  果        │鑑    定    書    證    │
├──┼────────┼─────────────┼────────────┤
│1   │玻璃球吸食器1支 │甲基安非他命陽性反應      │高雄醫學大學附設中和紀念│
│    │                │                          │醫院檢驗報告編號0000-000│
│    │                │                          │（詳本院卷第17頁）      │
├──┼────────┼─────────────┼────────────┤
│2   │電子計算機1台   │                          │                        │
├──┼────────┼─────────────┼────────────┤
│3   │行動電話5 支    │                          │                        │
├──┼────────┼─────────────┼────────────┤
│4   │白粉1包         │無毒品成分                │同附表二編號1           │
└──┴────────┴─────────────┴────────────┘
附表四：起訴及追加起訴無罪部分
┌──┬──────┬────────────────────────────┐
│編號│  販賣對象  │   販賣時間、地點、次數                                 │
├──┼──────┼────────────────────────────┤
│ 1  │ 丁○○     │於95年11月間在高雄縣林園鄉○○村○○路165 巷68號住處，以│
│    │            │1 小包500 元至1,000 元不等之代價，2 次販賣安非他命予張清│
│    │            │文施用（扣除本件已論罪科刑部分）。                      │
├──┼──────┼────────────────────────────┤
│ 2  │ 壬○○     │於95年11月間某日起至95年12月9 日上午11時至12時間，在上開│
│    │            │住處，以1 小包500 元之代價，8 次將海洛因販賣予壬○○施用│
│    │            │。                                                      │
├──┼──────┼────────────────────────────┤
│ 3  │ 己○○     │於95年10月中旬起至同年12月13日21時許，在上開住處，以每次│
│    │            │500 元之代價，先後10次將海洛因販賣予己○○施用          │
├──┼──────┼────────────────────────────┤
│ 4  │ 丙○○     │自95年9 月間起，在上開住處，每次5,000 元至7,000 元不等之│
│    │            │代價，先後多次將海洛因及安非他命販賣予丙○○施用。      │
├──┼──────┼────────────────────────────┤
│ 5  │ 辛○○     │於95年12月初某日，在上開住處，以500 元之代價，將安非他命│
│    │            │販賣予辛○○施用。                                      │
├──┼──────┼────────────────────────────┤
│ 6  │ 戊○○     │於95年8 月初起至同年12月14日23時止，由戊○○主動撥打黃秋│
│    │            │蘭使用之0000000000號行動電話聯絡後，每次以500 元或1000元│
│    │            │不等之代價，在上開住處，5 、6 次將安非他命販賣予戊○○施│
│    │            │用（扣除本件已論罪科刑部分）。                          │
└──┴──────┴────────────────────────────┘
附表五：追加起訴不受理部分
┌──┬──────┬────────────────────────────┐
│編號│  販賣對象  │   販賣時間、地點、次數                                 │
├──┼──────┼────────────────────────────┤
│ 1  │ 丁○○     │於95年11月間在高雄縣林園鄉○○村○○路165 巷68號住處，以│
│    │            │1 小包500 元至1,000 元不等之代價，3 次販賣安非他命予張清│
│    │            │文施用。                                                │
├──┼──────┼────────────────────────────┤
│ 2  │ 壬○○     │於95年11月間某日起至95年12月9 日上午11時至12時間，在上開│
│    │            │住處，以1 小包500 元之代價，8 次將海洛因販賣予壬○○施用│
│    │            │。                                                      │
└──┴──────┴────────────────────────────┘
附錄本案論罪法條：
毒品危害防制條例第4條
製造、運輸、販賣第一級毒品者，處死刑或無期徒刑；處無期徒
刑者，得併科新臺幣1 千萬元以下罰金。
製造、運輸、販賣第二級毒品者，處無期徒刑或7 年以上有期徒
刑，得併科新臺幣7 百萬元以下罰金。
製造、運輸、販賣第三級毒品者，處5 年以上有期徒刑，得併科
新臺幣5 百萬元以下罰金。
製造、運輸、販賣第四級毒品者，處3 年以上10年以下有期徒刑
，得併科新臺幣3 百萬元以下罰金。
製造、運輸、販賣專供製造或施用毒品之器具者，處1 年以上7
年以下有期徒刑，得併科新臺幣1 百萬元以下罰金。
前五項之未遂犯罰之。


司法院資訊處製作；財團法人民間司法改革基金會備份。
